【裁判字號】    97,易,648
【裁判日期】    970730
【裁判案由】    恐嚇等
【裁判全文】
臺灣高雄地方法院刑事判決               97年度易字第648號
公  訴  人  臺灣高雄地方法院檢察署檢察官
被      告  甲○○
            丙○○
            丁○○
            壬○○
            己○○
上五人共同
選任辯護人  吳賢明律師
            羅鼎城律師
            陳慧錚律師
上列被告等因恐嚇等案件，經檢察官提起公訴（96年度偵字第25
973 號），本院判決如下：
    主  文
甲○○、丙○○、丁○○、壬○○、己○○均無罪。
    理  由
一、公訴意旨略以：丙○○係昭億企業股份有限公司（下稱昭億
    公司）股東，因黃偉慶積欠昭億公司貨款約新台幣（下同）
    1 千萬元遲未償還，且避不見面，竟於民國96年5 月8 日凌
    晨零時許，夥同甲○○、丁○○等人前往高雄市前金區○○○路359 號金蕾牛排館，欲向黃偉慶催討債務未果，竟基於
    使人行無義務之事之犯意聯絡，脅迫金蕾牛排館員工辛○○
    依渠等指示書立『負責人癸○○須於96年5 月14日之前，找
    黃偉慶出面解決公司內部財務糾紛，如過96年5 月14日之時
    限，無條件履行簽名（讓與金蕾牛排館同意書）』等語之切
    結書，並脅迫金蕾牛排館負責人癸○○簽名捺印。復於96年
    5 月15日（起訴書誤載為14日）22時許丙○○再行夥同甲○○、丁○○、壬○○、己○○，前往高雄市前金區○○○路
    359 號金蕾牛排館，因未見黃偉慶出面解決債務，遂基於使
    人行無義務之事及恐嚇之犯意連絡，脅迫癸○○簽立「金蕾
    牛排館」之讓渡書，癸○○不願簽立，即遭丁○○以「保佑
    出入平安」等語恐嚇逼迫，致癸○○心生畏懼等語，因認被
    告甲○○、丙○○、丁○○、壬○○、己○○5 人共同涉犯
    刑法第304 條之使人行無義務罪及刑法第305 條之恐嚇罪嫌
    。
二、就證據能力部分：
  (一)被告以外之人，於審判外之言詞或書面陳述，除法律有規定
    者外，不得作為證據。刑事訴訟法第159 條第1 項定有明文
    。本件證人即告訴人癸○○、證人辛○○於警詢中所為之陳
    述（偵卷第20至22、23至26頁），均屬於被告以外之人，於
    審判外之言詞陳述，且查無例外得以之作為證據之各種情形
    ，其等所為之陳述應無證據能力。
  (二)按被告以外之人於偵查中向檢察官所為陳述，除顯有不可信
    之情況者外，得為證據，同法第159 條之1 第2 項定有明文
    。本件證人即告訴人癸○○、證人即警員戊○○、證人辛○○、庚○○分別於檢察官偵查中具結後所為之證述（見偵卷
    第67至68、82至83、83至85、95至96頁），其等未曾提及檢
    察官在偵查時有不法取供之情形，反對該項供述得具有證據
    能力，亦未釋明上開供述有顯不可信之情況，依上說明，其
    等於偵查中之證言自均具有證據能力。
三、按犯罪事實應依證據認定之，無證據不得認定犯罪事實；不
    能證明被告犯罪者，應諭知無罪之判決。刑事訴訟法第154
    條第2 項、第301 條第1 項前段分別定有明文。而事實之認
    定，應憑證據，如未能發現相當證據，或證據不足以證明，
    自不能以推測或擬制之方法，以為裁判基礎（最高法院40年
    台上字第86號判例意旨足資參照）。而告訴人之告訴，係以
    使被告受刑事訴追為目的，是其陳述是否與事實相符，仍應
    調查其他證據以資審認（最高法院52年台上字第1300號判例
    參照），易言之，即藉由補強證據之存在，以增強或擔保告
    訴人陳述之證明力（最高法院87年度台上字第2176號判決要
    旨參照）。又依刑事訴訟法第161 條第1 項之規定：檢察官
    就被告犯罪事實，應負舉證責任，並指出證明之方法。因此
    ，檢察官對於起訴之犯罪事實，應負提出證據及說服之實質
    舉證責任。倘其所提出之證據，不足為被告有罪之積極證明
    ，或其指出證明之方法，無從說服法院以形成被告有罪之心
    證，基於無罪推定之原則，自應為被告無罪判決之諭知（最
    高法院92年台上字第128 號判例要旨足參）。
四、本件公訴人認被告甲○○、丙○○、丁○○、壬○○、己○○等5 人涉共同犯刑法第304 條之使人行無義務之事罪、第
    305 條之恐嚇罪犯行，無非係以：(一)被告甲○○、丙○○、
    丁○○3 人於警詢、偵訊所為之供述，(二)證人即告訴人癸○○、證人辛○○之警詢、偵訊中之指述及證述，(三)證人即警
    員戊○○、證人庚○○於偵訊中之證述，(四)高雄市政府警察
    局新興分局員警工作紀錄簿，及卷附切結書及讓與同意書，
    資為論罪依據。
五、訊據被告甲○○、丙○○、丁○○、壬○○、己○○等人均
    堅詞否認有何以脅迫手段逼迫癸○○、辛○○簽寫切結書，
    或簽名捺印，抑或恐嚇之犯行，被告甲○○辯稱：金蕾牛排
    館實際出資者是黃偉慶，癸○○只是人頭負責人，96年5 月
    8 日伊與丙○○、丁○○去找癸○○談黃偉慶欠債的事，當
    時由丙○○與癸○○協商，伊與丁○○在旁邊聽，切結書的
    內容是丙○○與癸○○協商好後，再由辛○○寫的，伊沒有
    強迫癸○○、辛○○寫切結書，至於96年5 月15日伊與丙○○、丁○○去找癸○○要簽讓渡書時癸○○不在，然後警察
    就來了，警察請辛○○叫癸○○來店裡，後來就在2 樓包廂
    內協商，警察則在包廂門口直到我們離開，過程中沒有恐嚇
    、或脅迫癸○○等語，被告丙○○辯稱當天伊與癸○○協商
    ，過程沒有脅迫、恐嚇之行為等語，被告丁○○辯稱伊只是
    陪丙○○去當見證人，96年5 月15日當天也沒有對癸○○講
    保佑出入平安之恐嚇言語等語，被告壬○○、己○○則均辯
    稱96年5 月8 日沒有去金蕾牛排館，96年5 月15日當晚只是
    要找丁○○吃宵夜，經丁○○告知到金蕾牛排館找他，沒有
    脅迫、或恐嚇之犯行等語。經查：
  (一)金蕾牛排館之股份分為20股，每股股金20萬元，原由庚○○
    持有19股、乙○○持有1 股經營，93年間黃偉慶先以180 萬
    元之代價向庚○○轉讓取得9 股之持股，隨後在95年4 、5
    月間，又以0000000 元之代價向庚○○及乙○○轉讓取得該
    牛排館之剩餘持股11股及帳上現金，而由黃偉慶實際出資，
    請癸○○掛名負責人並負責現場經營等情，業據證人乙○○
    、庚○○於本院審理時具結證述在卷（本院卷第106 至108
    、108 至113 頁），且有證人庚○○提出有黃偉慶開立之支
    票影本2 紙附卷可稽（本院卷第123 頁），而證人即告訴人
    癸○○雖稱金蕾牛排館是由其出資經營，但卻無法清楚交代
    其資金來源為何，故該牛排館應為黃偉慶實際出資向庚○○
    、乙○○盤讓取得全部股份後，交由癸○○掛名負責人，並
    負責現場經營乙節，當堪認定。
  (二)又證人即告訴人癸○○雖於檢察官偵訊時證稱96年5 月8 日
    切結書是甲○○等人逼我簽要云云，證人辛○○亦證稱96年
    5 月8 日當天是甲○○、丁○○口述逼我寫切結書，再交給
    癸○○簽名，如果不簽，就圍在包廂讓我們沒有辦法出去云
    云。惟查，被告甲○○、丙○○、丁○○等人於96年5 月8
    日當晚到金蕾牛排館包廂內與癸○○、辛○○協商該牛排館
    實際出資者黃偉慶與昭億公司之債務時，該牛排館還在營業
    時間，而該牛排館之員工人數，據證人癸○○、辛○○2 均
    稱在10人以上，且被告甲○○、丙○○、丁○○當時亦無限
    制癸○○、辛○○行動自由，或阻止離開之情（本院卷第65
    、74、77頁），而在96年5 月15日被告甲○○、丙○○、丁○○、壬○○、己○○等人再到該牛排館之前，亦未報警處
    理，或向96年5 月15日當日獲報前往現場處理之員警表示所
    謂96年5 月8 日遭脅迫簽立切結書之情，業據證人即警員戊○○於本院審理時具結證述在案（本院卷第84頁），足見癸○○、辛○○指稱96年5 月8 日在該牛排館包廂內遭被告甲○○、丙○○及丁○○3 人脅迫簽立卷附切結書乙節，顯屬
    無據。
  (三)另證人癸○○又指稱甲○○、丙○○、丁○○、壬○○、己○○等人在96年5 月15日要逼我簽讓渡書，丁○○叫我出入
    要小心云云，證人辛○○則證稱96年5 月15日有聽到被告甲○○等人要癸○○簽讓渡書云云。惟查，96年5 月15日當晚
    被告甲○○、丙○○、丁○○等人到金蕾牛排館找癸○○時
    ，該牛排館尚在營業時間，而癸○○當時本人並不在該店內
    ，是經過店內員工先向警方報警，員警到場後，癸○○才到
    店內，且被告甲○○、丙○○、丁○○等人與癸○○在該店
    包廂內協商過程，警方人員全程在包廂外，直到被告甲○○
    、丙○○、丁○○、壬○○、己○○等人先行離去後才離開
    ，業據辛○○（本院卷第78至79、83頁）、戊○○（84 至
    87頁）於本院審理時具結證述在卷，且為癸○○所不否認（
    本院卷第67至68、75頁）、衡情警方人員既然在癸○○到場
    協商前即已獲報前往現場，且全程在包廂外警戒監控，而證
    人癸○○、辛○○在被告甲○○、丙○○、丁○○、壬○○
    、己○○等人離去後，又未即刻向到場員警表示有遭到任何
    脅迫或恐嚇情事，且在員警工作紀錄簿上記載「未遭受暴力
    脅迫」之內容時，亦未表示異議並在前開紀錄簿上簽名確認
    ，業經證人戊○○於本院具結證述屬實（本院卷第84至87
    頁），且有前揭工作紀錄簿在卷可稽（偵卷第47至48頁），
    堪認被告甲○○、丙○○、丁○○、壬○○、己○○等人96
    年5 月15日當晚並無脅迫癸○○簽寫讓渡書之情。又證人癸○○雖另指稱丁○○要離開時有對伊說保佑出入平安云云。
    然據當天在場證人即警員戊○○於本院具結證稱當天癸○○
    並沒有說丁○○對其說保佑出入平安，或遭到言語恐嚇等語
    （本院卷第86頁），而證人即金蕾牛排館總務辛○○於本院
    亦具結證稱沒有聽到丁○○對癸○○說保佑出入平安的話（
    本院卷第79頁），此外，復無其他證據足資認定被告丁○○
    有告訴人所指之前揭出言恐嚇犯行，自難單憑告訴人之指述
    ，遽為被告丁○○等人涉有恐嚇犯行之認定。
六、綜上所述，檢察官所舉之證據尚不足以令本院形成被告甲○○、丙○○、丁○○、壬○○、己○○等人於上開時、地脅
    迫使癸○○、辛○○行無義務之事，或恐嚇癸○○犯行之有
    罪心證。此外，復查無其他積極證據足資認定被告等人確有
    公訴人所指之前揭犯行，既不能證明被告等人犯罪，揆諸前
    開法條之規定，依法自應為被告甲○○、丙○○、丁○○、
    壬○○、己○○等人無罪之諭知。
據上論斷，應依刑事訴訟法第301 條第1 項前段，判決如主文。
本案經檢察官陳俊秀到庭執行職務。
中    華    民    國    97    年    7     月    30    日
                      刑事第八庭  法  官  曾仁勇
以上正本證明與原本無異。
如不服本判決應於收受本判決後10日內向本院提出上訴書狀，並
應敘述具體理由，如未敘述上訴理由者，應於上訴期間屆滿後20
日內補提理由書狀於本院（均須按他造當事人之人數附繕本）「
切勿逕送上級法院」。
中    華    民    國    97    年    7     月    30    日
                                  書記官  王治華


司法院資訊處製作；財團法人民間司法改革基金會備份。
